【裁判字號】    98,上易,87
【裁判日期】    980728
【裁判案由】    損害賠償
【裁判全文】
臺灣高等法院高雄分院民事判決          98年度上易字第87號
上  訴  人  甲○○
上  訴  人  丁○○
前列二人共同
訴訟代理人  歐陽志宏律師
被上訴人    乙○○
訴訟代理人  丙○○
上列當事人間請求損害賠償事件，上訴人對於民國98年2 月27日
臺灣高雄地方法院97年度訴字第1426號第一審判決提起上訴，本
院於98年7 月14日言詞辯論終結，判決如下：
    主  文
上訴駁回。
第二審訴訟費用由上訴人負擔。
    事 實 及 理 由
一、被上訴人主張：上訴人於民國96年間向伊表示可用85折之優
    惠價格購買百貨公司禮券，伊即陸續向渠等購買百貨公司禮
    券多次。97年年初，上訴人表示此次為最後一次販賣百貨公
    司禮券，伊遂與他人集資新台幣（下同）107 萬9,500 元，
    向上訴人購買127 萬元之百貨公司禮券，並於97年1 月2 日
    將上開款項匯至上訴人甲○○之銀行帳戶。詎上訴人遲未交
    付百貨公司禮券，並稱係透過第三者購買百貨公司禮券，遭
    該人倒債致無法交付，伊遂於97年6 月16日原審審理時以言
    詞對上訴人為解除買賣契約之意思表示，兩造間之買賣契約
    既已解除，上訴人自應返還伊所匯之款項，爰訴請上訴人返
    還買賣價金107 萬9,500 元等情。原審為被上訴人勝訴之判
    決。其答辯聲明：上訴駁回。
二、上訴人則以：伊等係受被上訴人委託而代為向訴外人傅小宴
    購買百貨公司禮券，兩造間並無買賣契約存在，買賣契約是
    存在於被上訴人與傅小宴間。嗣因傅小宴表示無法交付百貨
    公司禮券，並向警察機關自首，伊等始知受騙，伊等就受被
    上訴人委託代為購買百貨公司禮券之事已盡注意義務，自無
    庸對被上訴人負賠償責任等語，資為抗辯。其上訴聲明：(一)
    原判決廢棄。(二)被上訴人在第一審之訴駁回。(三)第一、二審
    訴訟費用由被上訴人負擔。
三、兩造不爭執事項：
（一）被上訴人為購買以85折計算，面額總價127 萬元之百貨公
      司禮券，於97年1 月2 日匯款107 萬9,500 元至上訴人甲
      ○○設於台新國際商業銀行（下稱台新銀行）府城分行帳
      號00000000000000號帳戶，此有被上訴人提出之匯款單影
      本、上訴人甲○○上開台新銀行帳戶存摺影本在卷可憑（
      見原審卷第13、14、22-1頁）。
（二）上訴人甲○○、丁○○匯款予訴外人傅小宴欲購買百貨公
      司禮券，惟遭傅小宴詐騙款項而未取得百貨公司禮券，傅
      小宴所涉詐欺取財犯行經本院刑事庭以98年度金上重訴字
      第3 號判處應執行有期徒刑8 年，有該判決書附卷可稽（
      見本院卷第43～61頁）。
（三）上訴人迄今仍未交付面額總價127 萬元之百貨公司禮券予
      被上訴人。
四、茲兩造所爭執之事項為：(一)兩造間係買賣關係或委任關係？
    (二)被上訴人請求上訴人返還所匯款項107 萬9,500 元，有無
    理由？經查：
（一）兩造間係買賣關係或委任關係？
  １、按稱買賣者，謂當事人約定一方移轉財產權於他方，他方
      支付價金之契約。當事人就標的物及價金互相同意時，買
      賣契約即為成立，民法第345 條定有明文，是買賣契約重
      在「財產權之移轉」（最高法院71年台上字第1678號判決
      意旨參照）。又按稱委任者，謂當事人約定，一方委託他
      方處理事務，他方允為處理之契約，民法第528 條亦有明
      文，足見委任係以處理事務為標的（最高法院85年台上字
      第73號判決意旨參照）。
  ２、查，被上訴人主張：伊自96年間起至97年年初止，曾數次
      向上訴人購買禮券，一開始是幾千塊，後來又買了每次約
      3 、4 萬元的禮券，嗣於97年年初，因上訴人表示此次為
      最後一次販賣百貨公司禮券，伊遂與他人集資107 萬9,50
      0 元，向上訴人購買127 萬元之百貨公司禮券，並於97年
      1 月2 日將上開款項匯至上訴人甲○○設於台新銀行府城
      分行帳號00000000000000號之帳戶內等情，為兩造所不爭
      執，並有匯款申請書、甲○○存摺影本為證（見原審卷第
      13、14頁、第22-1頁）。再據被上訴人訴代丙○○於本院
      陳稱：「是我們向他們（指上訴人）購買，他們扣掉價差
      後，再向別人購買。我並沒有付佣金給上訴人」、「上訴
      人有賺取價差，從我們付給上訴人的價格，與上訴人他們
      交給傅小宴的價格來比較」等語（見本院卷第68頁）；雖
      上訴人否認有收取佣金及有賺取價差的情形；但由上述兩
      造交易之過程觀之，均係被上訴人直接與上訴人談妥百貨
      公司禮券購買之折扣成數（8 折或85折）、購買何家百貨
      公司、禮券數量、金額若干、交貨日期後，再由被上訴人
      將購買禮券之價額直接交給上訴人或匯入上訴人之帳戶內
      ，嗣上訴人於約定日期再交付被上訴人購買之禮券予被上
      訴人，足見兩造係約定上訴人移轉禮券之財產權予被上訴
      人（即交付占有），被上訴人支付價金予上訴人之契約，
      依民法第345 條第1 項之規定，自屬買賣契約。且被上訴
      人主張伊不認識傅小宴，伊均向上訴人購買禮券，並不知
      上訴人向訴外人傅小宴購買禮券等情，上訴人雖予否認，
      然上訴人未提出證據證明，且若被上訴人知悉傅小宴出賣
      百貨公司禮券，而委託上訴人向傅小宴購買禮券，何以被
      上訴人不直接將價金匯予傅小宴，卻將價金匯予上訴人？
      且禮券均由上訴人交付予被上訴人，而非傅小宴直接交付
      予被上訴人，綜觀兩造禮券交易過程，核與委任係一方委
      託他方處理事務，他方允為處理之勞務契約，無須移轉財
      產權予他方及支付價金之性質不同。從而，被上訴人主張
      其係向上訴人購買禮券，並非委託上訴人向傅小宴購買禮
      券等語，應可採信。且買賣關係，係存在於兩造之間，而
      非存在於被上訴人與傅小宴之間。是上訴人抗辯稱：伊等
      係與被上訴人及朋友共同集資向傅小宴購買禮券，被上訴
      人係委託伊等向傅小宴購買禮券，兩造係成立委任關係，
      非買賣關係云云，自不可採。
  ３、再上訴人固主張兩造係成立委任關係，惟依其於原審時陳
      稱：人家委託我們買的時候，有先約定好的折數，如果沒
      有達到預定折數，我還是會給委託人約定的折數，虧損會
      自己承擔等語（見原審卷第139 頁），則上訴人有依約定
      折數交付百貨公司禮券予被上訴人之義務，如有虧損須由
      上訴人自行吸收；如此情形，顯與委任事務處理結果應歸
      於受任人之內涵不符，蓋倘若上訴人確係受被上訴人委任
      代為購買禮券，則如無法依指示購得既定折數之禮券時，
      僅屬委任事務無法達成，及上訴人無從行使報酬請求權而
      已，若處理事務並無過失或越權，受任人對於委任人亦不
      負損害賠償責任，受任人並無應自行承擔虧損而非得以約
      定折數交付禮券予委任人之義務，從而，本件兩造間即難
      認屬委任關係。
  ４、另上訴人提出臺灣高雄地方法院檢察署97年度偵字第3152
      2 號不起訴處分書，雖記載被上訴人以其委託上訴人購買
      禮券之款項1,079,500 元遭上訴人侵占為由，對上訴人提
      出侵占罪嫌之告訴，惟經核閱該案偵查卷宗，被上訴人所
      出具之刑事告訴狀，並未自承係委託上訴人代為購買禮券
      （見臺灣高雄地方法院檢察署97年度他字第4854號卷第1
      、2 頁），上開不起訴處分書之記載，顯有誤會，上訴人
      以此資為其主張兩造間係委任關係之依據，自無足採。
（二）被上訴人請求上訴人返還所匯款項107 萬9,500 元，是否
      有據？
  １、按買賣標的物之交付，除法律另有規定或契約另有訂定，
      或另有習慣外，應同時為之；次按契約當事人之一方遲延
      給付者，他方當事人得定相當期限催告其履行，如於期限
      內不履行時，得解除其契約；又契約解除時，當事人雙方
      負有回復原狀之義務，由他方所受領之給付物，應返還之
      ，民法第369 條、第254 條、第259 條第1 款分別定有明
      文。
  ２、本件兩造間係屬買賣關係，已如前述，被上訴人既已依約
      給付上訴人價金107 萬9,500 元，依約上訴人即應交付以
      85折計算，面額總價127 萬元之百貨公司禮券予被上訴人
      ，惟上訴人迄今仍未交付禮券，經被上訴人提起本件訴訟
      請求後，上訴人於原審97年6 月16日準備程序時，仍表示
      無法給付禮券予被上訴人，被上訴人乃當庭向上訴人表示
      解除買賣契約，並請求返還買賣價金，有該次準備程序筆
      錄在卷可憑（見原審卷第24頁背面），堪認上訴人在遲延
      交付禮券時，被上訴人已催告上訴人履行，惟上訴人仍表
      示無法履行，依上開說明，被上訴人解除本件買賣契約，
      自屬正當，是被上訴人依回復原狀之法律關係，請求上訴
      人返還買賣價金107 萬9,500 元，洵屬有據，應予准許。
五、綜據上述，被上訴人本於買賣契約解除後回復原狀之法律關
    係，請求上訴人返還買賣價金107 萬9,500 元，為有理由，
    應予准許。是則原審判命上訴人如數給付，於法並無違誤。
    上訴意旨指摘原判決不當，求予廢棄改判，為無理由，應予
    駁回其上訴。
六、據上論結，本件上訴為無理由，依民事訴訟法第449 條第1
    項、第78條、第85條第1 項前段，判決如主文。
中    華    民    國    98    年    7     月    28    日
                            民事第一庭
                                審判長法官  黃金石
                                法      官  謝靜雯
                                法      官  林健彥
以上正本證明與原本無異。
本件不得上訴。
中    華    民    國    98    年    7     月    29    日
                                書  記  官  黃富美


司法院資訊處製作；財團法人民間司法改革基金會備份。
